【裁判字號】    88,訴,1832
【裁判日期】    891226
【裁判案由】    損害賠償
【裁判全文】
臺灣臺南地方法院民事判決  八十八年度訴字第一八三二號
    原      告  美商歐克利股份有限公司
                Oakley，.
    法定代理人  甲○○○○    .
                Link Ne.
    訴訟代理人  黃靜嘉律師
    複  代理人  吳婷婷律師
                曾淑英律師
                丙○○                  住台北市○○○路○段五六三號九樓
    被      告  金文眼鏡實業有限公司    住台南縣永康市龍中七八巷八二號
    兼
    法定代理人  乙○○        .
                              .
右當事人間請求損害賠償事件，本院判決如左：
    主    文
被告應連帶給付原告新台幣貳拾伍萬元，及自民國八十八年八月十九日起至清償日止
按週年利率百分之五計算之利息。
被告應將臺灣高等法院台南分院八十八年度上易字第一六九七號刑事判決內容，以半
版篇幅，刊載於中國時報第五版以後之廣告欄一日，刊載費用由被告連帶負擔。
原告其餘之訴駁回。
訴訟費用由被告連帶負擔百分之五，餘由原告負擔。
本判決於原告以新台幣捌萬參仟參佰參拾參元供擔保後，得假執行。但被告如於假執
行程序實施前，以新台幣貳拾伍萬元為原告預供擔保，得免為假執行。
原告其餘假執行之聲請駁回。
    事    實
甲、原告方面：
一、聲明：
（一）被告應連帶給付原告新台幣（下同）五百六十八萬七千四百二十四元，及自起
      訴狀繕本送達翌日起至清償日止，按年利率百分之五計算之利息。
（二）被告應將本案經認定侵害商標專用權情事之刑事判決書全文刊載於中國時報第
      一版下方之半版廣告，該登載費用由被告連帶負擔。
二、陳述：
（一）查原告係「OAKLEY」純英文字商標、橢圓形圖形商標及英文字及橢圓形圖形標
      （以下統稱「歐克利商標」）之商標專用人。被告乙○○為被告金文眼鏡實業
      有限公司（以下簡稱「金文公司」）之負責人，竟意圖欺騙消費大眾，自民國
      （下同）八十七年間某日起，至同年十一月某日止，在臺南縣永康市○○○街
      七十八巷八十二號，連續於其所生產之眼鏡，使用相同於原告美商歐克利股份
      有限公司（下稱歐克利公司）之「OAKLEY」文字商標及橢圓形圖形商標，並將
      之出口至美國，於一九九八年八月二日為美國聯邦海關查扣，嗣台南縣警察局
      永康分局於八十七年十一月二十三日至臺南縣永康市○○○街七十八巷八十二
      號搜索時，並查扣歐克利仿冒品數支。被告乙○○亦業經台南地方法院檢察署
      提起公訴，嗣並經本院以八十八年度易字第一三三四號刑事判決判處有期徒刑
      六月，被告乙○○雖上訴，仍經台灣高等法院台南分院以八十八年度上易字第
      一六九七號刑事判決判處被告乙○○有期徒刑六月。
（二）被告等應依商標法第六十一條第一項前段及六十六條第一項第三款之規定，連
      帶給付原告新台幣（下同）三十七萬五千元以為損害賠償：按商標法第六十一
      條第一項前段之規定，商標專用權人對於侵害其商標專用權者，得請求損害賠
      償；同條第二項規定，有六十二條第一款之規定之情事者，視為侵害商標權。
      查被告所為，已該當商標法第六十二條第一項第一款之規定，自應負損害賠償
      之責。復依同法第六十六條第一項第三款之規定，商標專用權人得就查獲侵害
      商標專用權商品零售單價五百倍至一千五百倍之金額計算其損害。查被告侵害
      商標專用權商品零售單價為二百五十元，以該侵害商標專用權商品零售單價一
      千五百倍為損害賠償之金額，被告等應給付原告三十七萬五千元整。
（三）被告應依商標法第六十六條第三項之規定，連帶給付原告新台幣八十萬元整，
      以賠償原告信譽上之損害：按商標法第六十六條第三項之規定，商標專用權人
      之業務上信譽，因侵害而致減損時，並得另請求賠償相當之金額。核原告乃一
      國際性集團，其信譽卓著，聞名世界，其業務遍及世界各國，產品內容包括眼
      鏡、背包、帽子、鞋子、手錶等，尤其太陽眼鏡商品更使原告在體育用品業界
      樹立無可取代之地位。原告所生產之太陽眼鏡非但於材質上領先其他競爭對手
      ，其眼鏡造型更具有領導流行風潮之地位。被告乙○○侵害原告商標專用權之
      犯行，已嚴重侵害原告業務上之信譽，造成消費大眾對原告公司之眼鏡品質形
      象大打折扣，亦因此對原告公司之其他商品產生懷疑，確實使原告多年來建立
      之優良品牌形象造成嚴重信譽上損害，爰請求被告等連帶賠償新台幣八十萬元
      整。
（四）被告等依商標法第六十八條之規定，應將本案經認定侵害商標專用權情事之刑
      事判決書內容全部刊載於中國時報第一版下方之半版廣告，且該登載費用由其
      連帶負擔：按商標法第六十八條之規定，商標專用權人得請求由侵害商標專用
      權者負擔費用，將依本章認定侵害商標專用權情事之判決書內容全部或一部登
      載新聞紙。故被告等應將本案經認定侵害商標專用權情事之刑事判決書內容全
      文刊載於中國時報第一版下方之半版廣告，該登載費用由被告等連帶負擔。
（五）依民法第二十八條之規定，法人對於其董事或其他有代表權之人因執行職務所
      加於他人之損害，與行為人連帶負賠償之責。本案被告乙○○為金文公司之負
      責人，其因生產太陽眼鏡仿冒品，侵害原告商標專用權，被告金文公司自應與
      被告乙○○連帶負賠償之責。
（六）美國警方所查獲仿冒「OAKLEY」商標之太陽眼鏡組件，係被告金文公司所輸出
      ，此由美國聯邦海關勤務報告於出口商名稱欄，載明KIN WEN GLASSES
      ENTERPRISE CO.LTD.即被告金文實業有限公司，即足證明，該批貨物確係被告
      公司所出口，被告辯稱：以其公司名義報關出口之貨物非其所有云云，與常理
      不符。又訴外人黎輝隆於本院刑事庭審理中證稱，渠並未向被告借出口牌，至
      於相關商品之報關事宜，乃被告等委託其尋找報關行報關，顯見被告涉案甚深
      ，其所言無非卸責之詞甚明。
三、證據：提出台灣台南地方法院檢察署檢察官八十八年度偵字第二一號起訴書一件
    、歐克利太陽眼鏡商品型錄一紙、台灣高等法院台南分院八十八年度上易字第一
    六九七號刑事判決一件、美國財政署聯邦海關勤務通知文件及其中譯本各一件、
    調查報告及其中譯文摘要各一件、照片四張、業務員帳款統計表五紙、銷售統計
    表一紙、東方徵信公司調查報告一份、有限公司變更登記事項卡一件，並聲請訊
    問證人劉翠虹為證。
乙、被告方面：
    被告未於最後言詞辯論期日到場，據其前到場所為聲明及陳述如后：
一、聲明：求為判決駁回原告之訴，如受不利判決請准供擔保免為假執行。
二、陳述：
（一）本件違反商標法貨物雖係以被告金文公司名義所報關出口，但實際上該批物品
      並非被告所有，而係訴外人黎輝隆所經營之柏昌公司之貨品，向被告公司借名
      報關出口，此由附於關此刑事案件第一審卷龍利交通企業股份有限公司之八十
      七年七月十九日之託運明細表、運貨請款單，載明還人係柏昌公司，運貨請款
      單係載明抬頭為柏昌公司即可明瞭。而該筆貨共五十四件，即與報關貨品之件
      數相同，可見上開報關之貨品確係柏昌公司所有。又證人即報關行之負責人徐
      明德於八十八年六月十六日於刑事案件第一審庭訊時亦稱「是黎先生直接找我
      聯絡，他說是金文公司的，我並未與被告接觸過」，亦可見本件報關被告自始
      均未參與，而係由黎輝隆接洽，貨品亦係直接由黎輝隆直接委由貨運公司自柏
      昌公司運送至貨櫃場，該批貨確係黎輝隆向被告借用出口牌報關出口，與被告
      並無關連，被告亦不知其內容究係何物，足徵被告並無原告所指侵權行為情事
      ，自無損害賠償可言。
（二）再進一步而言，八十七年八月二日美國財政部聯邦海關查扣之物品為眼鏡「組
      件」，並非眼鏡「成品」，原告執其「商標專用權商品」為請求依據，顯有未
      洽。且商標法第六十六條第一項第三款規定之損害賠償金額之計算，係指「侵
      害商標專用商品」零售單價，並非「商標專用權人商品」零售單價，為計算基
      準。乃原告以其商品之零售單價計算損害賠償之金額，應屬無據。
（三）再者，當事人主張有利於己之事實者，就其事實有舉證之責任，民事訴訟法第
      二百七十七條著有明文。查原告主張業務上之信譽受有損害，惟並未舉任何證
      據證明之，所為主張自屬無據。
丙、本院依職權調閱本院檢察署八十七年度聲字第二二八四號聲請卷宗、本院八十八
    年度易字第一三三四號刑事卷宗、台灣高等法院台南分院八十八年度上易字第一
    六九七號刑事卷宗。
    理    由
甲、程序方面：
一、本件被告未於最後言詞辯論期日到場，核無民事訴訟法第三百八十六條各款所列
    情形，爰依原告聲請，由其一造辯論而為判決。
二、按訴狀送達後，原告不得將原訴變更或追加他訴，但擴張或減縮應受判決事項之
    聲明者，不在此限，依民事訴訟法第二百五十五條第一項第三款定有明文。原告
    原於附帶民事起訴狀聲明第一項請求被告賠償五百六十八萬七千四百二十四元及
    法定遲延利息，嗣於八十九年八月十一日言詞辯論期日減縮為請求一百一十七萬
    五千元，核與上開規定相符，自無不合，合先敘明。
乙、得心證之理由：
一、原告起訴主張，其係「OAKLEY」純英文字商標、橢圓形圖形商標及英文字及橢圓
    形圖形標之商標專用人。被告乙○○為被告金文公司之負責人，竟意圖欺騙消費
    大眾，自八十七年間某日起，至同年十一月某日止，在臺南縣永康市○○○街七
    十八巷八十二號，連續於所生產之眼鏡，使用相同於歐克利公司之「OAKLEY
    」文字商標及橢圓形圖形商標，並將之出口至美國，於一九九八年八月二日為美
    國聯邦海關查扣，嗣台南縣警察局永康分局於八十七年十一月二十三日至臺南縣
    永康市○○○街七十八巷八十二號搜索時，並查扣歐克利仿冒品數支。爰依商標
    法第六十一條第一項前段、第六十六條第一項第三款，民法第二十八條之規定，
    請求被告連帶給付原告三十七萬五千元以為損害賠償，又依商標法第六十六條第
    三項之規定，請求被告連帶給付原告八十萬元以損償原告信譽上之損害，及均自
    訴狀繕本送達之翌日起，至清償日止，按週年利率百分之五計算之利息。再依商
    標法第六十八條規定，請求被告連帶將臺灣高等法院台南分院八十八年度上易字
    第一六九七號刑事判決內容刊載於中國時報第一版下方之半版廣告等語。被告則
    以：本件違反商標法貨物雖係由被告公司名義所報關出口，但實際上該批物品並
    非被告所有，而係訴外人黎輝隆所經營之柏昌公司之貨品，向被告公司借名報關
    出口，被告並無原告所指侵權行為情事，自無損害賠償可言。再進一步而言，八
    十七年八月二日美國財政部聯邦海關查扣之物品為眼鏡「組件」，並非眼鏡「成
    品」，原告執其「商標專用權商品」為請求依據，顯有未洽等語，資為抗辯。
二、原告主張其係系爭「OAKLEY」商標之商標專用人。被告乙○○為被告金文公司之
    負責人，竟意圖欺騙消費大眾，自民國八十七年間某日起，至同年十一月某日止
    ，在臺南縣永康市○○○街七十八巷八十二號，連續於其所生產之眼鏡，使用相
    同於歐克利公司之「OAKLEY」文字商標及橢圓形圖形商標，並將之出口至美國，
    於一九九八年八月二日為美國聯邦海關查扣，嗣台南縣警察局永康分局於八十七
    年十一月二十三日至臺南縣永康市○○○街七十八巷八十二號搜索時，並查扣歐
    克利仿冒品數支等事實，業據其提出台南地方法院檢察署檢察官八十八年度偵字
    第二一號起訴書一件、歐克利太陽眼鏡商品型錄一紙、台灣高等法院台南分院八
    十八年度上易字第一六九七號刑事判決一件、美國財政署聯邦海關勤務通知文件
    及其中譯本各一件、有限公司變更登記事項卡一件為證。被告雖否認有原告所指
    之違反商標法犯行，並辯稱：本件違反商標法貨物雖係由被告公司名義所報關出
    口，但實際上該批物品並非被告所有，而係訴外人黎輝隆所經營之柏昌公司之貨
    品，向被告公司借名報關出口云云。惟查被告所提出口報單所載物品係髮夾，而
    美國海關查獲者係眼鏡零件，數量亦不相同，足認非為同一批貨品一節，有出口
    報單附於刑事卷可稽，併參以訴外人黎輝隆於本院刑事庭審判時證稱：伊並未向
    被告借出口牌，而係被告委託伊尋找報關行報關，貨品與伊無關等語，被告辯稱
    該批貨品係訴外人黎隆輝借被告金文公司名義出關，已難採信。且原告前曾委託
    訴外人東方徵信公司於八十七年十月二十日前往被告位於台南縣永康市○○路二
    一一巷十七號一樓營業處所，經調查結果：「八十七年十月二十二日，（被告）
    乙○○提供了OAKLEY太陽眼鏡之仿冒品的樣品，並告知可再提供印有OAKLEY商標
    的運動型太陽眼鏡，並有OAKLEY太陽眼鏡之半成品在工廠內。.... 八十七年十
    月二十八日收到乙○○寄來的OAKLEY太陽眼鏡之仿冒品的樣品，三個皆是OAKLEY
    之太陽眼鏡，其中二個印有OAKLEY的商標」等情，有調查報告一紙附卷足參，並
    經證人劉翠虹到場證述明確（參八十九年十一月七日言詞辯論筆錄），益足證被
    告有侵害原告所有系爭商標之商標專用權情事，而此亦為本院及台灣高等法院台
    南分院刑事庭所是認，有本院八十八年度易字第一三三四號刑事判決及台灣高等
    法院台南分院八十八年度上易字第一六九七號刑事判決各一件在卷可參。是被告
    等有故意侵害原告商標專用權益之事實，已足認定。被告辯以伊公司無仿冒情事
    云云，自無可採。
三、按商標專用權人對於侵害其商標專用權者，得請求損害賠償；商標專用權人依第
    六十一條請求損害賠償時，得就查獲侵害商標專用權商品零售單價五百倍至一千
    五百倍之金額，但所查獲商品超過一千五百件時，以其總價定賠償金額；商標專
    用權人之業務上信譽，因侵害而致減損時，並得另請求賠償相當之金額；商標專
    用權人得請求由侵害商標專用權者負擔費用，將依本章認定侵害商標專用權情事
    之判決書內容全部或一部登載新聞紙。商標法第六十一條第一項前段、第六十六
    條第一項第三款、第三項、及第六十八條分別訂有明文。又按法人對其有代表權
    之人因執行職務所加於他人之損害，與該行為人連帶負賠償責任。民法第二十八
    條定有明文。被告乙○○違反商標法犯行明確，已如上述，被告金文眼鏡實業有
    限公司為其法人，自應與被告乙○○連帶負賠償責任。茲就原告請求賠償上開各
    項之金額及項目，審酌分析如下：
    1.原告請求侵害商標專用權之損害賠償三十七萬五千元部分：查原告查獲被告出
      賣仿冒其商標之眼鏡，零售單價為二百五十元，有原告提出之東方徵信公司調
      查報告在卷可稽，復有證人劉翠虹到庭證稱：「被告有承認有在賣歐克利仿冒
      眼鏡，當時有口頭報價，一打二百五十元」等語為證。本件原告查獲之上開眼
      鏡，零售單價為二百五十元，依商標法第六十六條第一項第三款規定，可請求
      五百倍至一千五百倍之金額，本院審酌上開查獲之眼鏡係以低於商標專用權商
      品甚多之價格賣出，對商標專用權商品造成之衝擊頗大，惟查獲數量不多，該
      仿冒商標商品散播情況尚非普遍，原告商標受侵害程度如以一千五百倍計算，
      尚嫌過高，應以一千倍計算較為合理，爰准以一千倍計算之損害賠償額，經核
      計為二十五萬元（計算方法：250元×1000倍=250,000元）。原告在此範圍內
      之請求為有理由，應予准許。至於超出此範圍之請求為無理由，應予駁回。
    2.業務上信譽損失八十萬元部分：按商標法第六十六條第三項明文規定：「商標
      專用權之業務上信譽，因侵害而致減損時，並得請求賠償相當之金額」。查原
      告主張被告等上開行為，致原告受有業務上信譽損失計八十萬元云云。經查上
      開條文明定，業務上信譽之損失，因侵害而致減損，係指被害人因加害人上開
      行為，致其原市面上銷售額因而減少，或原訂貨者因而退貨，或其他可期待之
      利益，因加害人之行為因而減損等情，惟原告並未對上開減損情形舉證以實其
      說，亦未舉證證明其受有減損係因被告等上開行為所致，二者間是否有因果關
      係，至於其所提出之原告公司簡介，係關於原告公司產品之介紹，不足證明原
      告信譽之損失，另據其所提訴外人威陽有限公司代理OAKLEY商品於台灣銷售統
      計表，其中八十七年度銷售額為一千四百七十一萬八千三百一十一元，八十八
      年度營業額為二千三百一十四萬四千二百零三元，較之八十七年度營業額不減
      反增，據此，益難認原告因被告上開行為致其業務上之信譽受有損失。原告主
      張其業務上信譽受損而為求償，自難遽信，其為上開金額之請求，尚非法之所
      許，則原告此部分請求，自非有理由。
    3.刑事判決全部之刊載：本件被告所為上開侵害商標專用權之犯行，已如上述，
      依商標法第六十八條規定，原告自得請求將認定侵害侵害商標專用權情事之刑
      事判決書內容全部或一部刊載新聞紙，其請求將附件一所示臺灣高等法院台南
      分院八十八年度上易字第一六九七號刑事判決書內容全部，以被告之費用，刊
      登在中國時報第一版下方之半版廣告，本院核被告侵害原告商標權之程度亦已
      如前述，認以將台灣高等法院台南分院八十八年度上易字第一六九七號被告違
      反商標法刑事確定判決全部內容於中國時報第五版以後之半版廣告欄登載一日
      ，對社會大眾澄清，已足彌補其商譽，原告逾此部分之請求，尚難認為有理由
      ，應予駁回。
四、綜上所述，原告依侵權行為之法律關係，請求被告連帶給付二十萬元，及自附帶
    民事起訴狀繕本送達被告之翌日即八十八年八月十九日起至清償日止，按週年利
    率百分之五計算之利息，及被告應將台灣高等法院台南分院八十八年度上易字第
    一六九七號刑事判決書內容之全部，在中國時報分類內頁之半板廣告欄，登載一
    日，刊登費用由被告連帶負擔為有理由，應予准許。至逾此範圍之請求，為無理
    由，應予駁回。
五、兩造分別陳明願供擔保，就給付金錢部分，聲請宣告假執行及免為假執行，核均
    無不合，爰分別酌定相當之擔保金額，予以准許。
六、本案事實已臻明確，兩造其餘攻擊防禦方法，於判決結果不生影響，爰不一一論
    述，併此敘明。
七、據上論結，本件原告之訴，為有理由，依民事訴訟法第三百八十五條第一項前段
    、第八十五條第二項、第三百九十條第二項、第三百九十二條，判決如主文。
中      華      民      國    八十九    年      十二    月    二十六    日
                                臺灣臺南地方法院民事第一庭
~B法      官  李杭倫
右為正本係照原本作成
如對本判決上訴，須於判決送達後廿日內向本院提出上訴狀
中      華      民      國    八十九    年      十二    月    二十六    日
~B法院書記官  汪維屏


司法院資訊處製作；財團法人民間司法改革基金會備份。
